臺灣臺北地方法院民事判決
110年度訴字第7144號
原    告即
反訴  被告  李俊村
訴訟代理人  程光儀律師
複  代理人  陳澤熙律師
訴訟代理人  張義群律師
            彭郁紋律師
            蔡欣澤律師
被    告即
反訴  原告  瑋綱投資股份有限公司

法定代理人  李蒂華  
訴訟代理人  游孟輝律師
            宋銘樹律師
            朱敬文律師
上列當事人間請求給付違約金等事件，本院於民國111年10月7日
言詞辯論終結，判決如下：
    主  文
原告之訴及假執行之聲請駁回。
本訴訴訟費用由原告負擔。
反訴原告之訴及假執行之聲請駁回。
反訴訴訟費用由反訴原告負擔。
    事實及理由
甲、程序方面:
    按被告於言詞辯論終結前，得在本訴繫屬之法院，對於原告
    及就訴訟標的必須合一確定之人提起反訴。反訴之標的，如
    專屬他法院管轄，或與本訴之標的及其防禦方法不相牽連者
    ，不得提起。民事訴訟法第259條、第260條第1項分別定有
    明文。而所謂反訴之標的與本訴之標的及其防禦方法有牽連
    關係者，乃指反訴標的之法律關係與本訴標的之法律關係兩
    者之間，或反訴標的之法律關係與本訴被告作為防禦方法所
    主張之法律關係兩者之間，有牽連關係而言。即舉凡本訴標
    的之法律關係或作為防禦方法所主張之法律關係，與反訴標
    的之法律關係同一，或當事人雙方所主張之權利，由同一法
    律關係發生，或本訴標的之法律關係發生之原因，與反訴標
    的之法律關係發生之原因，其主要部分相同，均可認兩者間
    有牽連關係。查本件原告主張被告向其購買系爭房地，因被
    告拒不給付買賣價金，乃依系爭買賣契約約定訴請被告給付
    逾期違約金及懲罰性違約金。被告即反訴原告則於本件言詞
    辯論終結前之民國111年3月11日具狀主張原告即反訴被告以
    詐術致其陷於錯誤，同意以高價購買系爭房地並與之簽訂系
    爭買賣契約，反訴原告業以函文撤銷其受詐欺意思表示，系
    爭契約業已溯及失效，反訴被告無法律上原因保有反訴原告
    已給付之簽約款，而依民法第184條、第179條擇一請求反訴
    被告返還受領之價金，並依契約約定請求反訴被告給付違約
    金。是本訴、反訴之法律關係之發生原因主要部分俱為系爭
    買賣契約法律關係，可認兩者間有牽連關係，依上說明，應
    予准許。
乙、實體方面：
壹、本訴部分:
一、原告主張略以：
    被告遲延給付買賣價金，原告依兩造間110年4月25日不動產
    買賣契約(下稱系爭買賣契約)約定，經僑馥建經公司(下稱
    僑馥建經)進行最終催告，解除契約：
  ⒈緣兩造於110年4月25日就原告所有坐落於臺北市○○區○○路000
    巷0號之房地（下稱系爭房地），簽立系爭買賣契約，約定
    總價款為新臺幣（下同）4,600萬元，分為四期給付:簽約日
    110年4月25日給付460萬元、110年5月7日給付第二期款項46
    0萬元、110年6月25日給付第三期款項1,840萬元、110年7月
    9日給付第四期款項1,840萬元。兩造並與訴外人仲介方昇禾
    不動產仲介經紀有限公司(下稱昇禾公司)共同委任訴外人僑
    馥建築經理股份有限公司（下稱僑馥建經）辦理系爭買賣契
    約買賣價金履約保證暨處理仲介服務報酬等事宜，並共同簽
    立不動產買賣價金履約保證申請書(下稱系爭履約保證契約)
    。
  ⒉依系爭買賣契約第5條第3項約定:「甲方(即買方、被告，下
    同)若有遲延給付價金之情事，每逾一日應按遲延價金萬分
    之二計算違約金給付乙方(即賣方、原告，下同)。若甲方逾
    十日仍未配合給付該遲延價金，再經乙方定期間催告仍不履
    行時，乙方有權解除本約。」及依系爭買賣契約第10條第1
    項約定「除本約有特別約定外，甲乙任一方發生不依約履行
    義務之違約情事，經他方定七日以上期間催告仍未履行或認
    證後，本約即生解除之效力，並由僑馥建經執行專戶價金之
    撥付作業。」。
  ⒊被告於110年5月25日固以函稱系爭房屋屬住宅用地，非店面
    而不得為商業登記，並依民法第92條撤銷意思表示並解除契
    約。但系爭買賣契約附件之不動產說明書中之產權調查表及
    土地使用分區申請及查詢系統，已載明系爭房屋之土地使用
    分區為住宅用地;且被告於簽約時明知系爭房屋座落住宅用
    地，原告無詐欺，被告解除契約不合法。
　⒋被告於110年4月25日訂約後未給付後續款項，已逾系爭買賣
    契約第5條第3項約定之十日期限，故原告於110年5月24日催
    告被告依約給付契約價金，被告仍拒不給付價金，依系爭買
    賣契約第5條第3項原告取得解除契約之權利。並依系爭買賣
    契約第10條第1項約定，請求訴外人僑馥經進行最終催告。
    僑馥建經於110年7月6日向被告為最終催告後，被告仍未給
    付，故原告於110年7月16日以臺北正義郵局存證號碼000165
    號存證信函向被告解除系爭買賣契約，該函並於同年7月19
    日送達，系爭買賣契約於110年7月19日經原告解除。則被告
    應依約給付逾期違約金26萬5,180元及懲罰性違約金460萬元
    ，共計486萬5,180元：
  ①逾期違約金26萬5,180元:
    依系爭買賣契約第5條第3項之約定:「甲方(被告)若有遲延
    給付價金之情事，每逾一日應按遲延價金萬分之二計算違約
    金給付乙方(原告)。…」。被告除於110年4月25日給付10萬
    元價金，其後價金均未給付，累計至110年7月19日解除契約
    函文送達被告為止，逾期違約金共計26萬5,180元。
  ②懲罰性違約金460萬元(被告已給付之10萬元及被告開立之450
    萬元商業本票):依系爭買賣契約第10條第2項之約定:「本約
    簽訂後，甲方(被告)若有違約情事經乙方(原告)合法解除本
    約，甲方對乙方負賠償責任，且甲方『已支付之價金』應交付
    乙方沒收作為懲罰性違約金；…。甲方若有開立本票或支票
    亦應照其面額賠償並同意乙方據執行。」，系爭買賣契約因
    被告違約而經原告合法解除，被告於110年4月25日已給付10
    萬元價金及開立之開立450萬元之商業本票面額，原告得請
    求作為懲罰性違約金。故原告得沒收被告已給付之10萬元，
    並將被告開立之450萬元商業本票據以執行，作為懲罰性違
    約金，共計460萬元懲罰性違約金。
    為此，爰依系爭買賣契約第5條第3項、第10條第1項，解除
    系爭買賣契約，被告應依系爭買賣契約第5條第3項、第10條
    第2項給付上開違約金共486萬5,180元等語。並聲明：被告
    應給付原告新臺幣486萬5,180元及自民事聲請調解狀繕本送
    達翌日起至清償日止，按週年利率百分之五計算之利息;原
    告願供擔保，請准宣告假執行。
二、被告辯解略以：
  ⒈被告前欲購買座落民生社區之店面以經營咖啡店之用，適有
    訴外人昇禾公司之經理李和錦，向被告推介系爭房地，並稱
    該建物可作為店面營業使用，其租金原有每個月7萬元之行
    情，且現在更有達到每個月8萬元租金行情等語，李和錦並
    稱該建物前有出租作為火鍋店之用。李和錦並使用『南京三
    民金店面』、『南京三民店面，可租8-10萬』等語（被證2)做
    為系爭房地用途之說明。
  ⒉昇禾公司以店面性質對被告仲介銷售系爭房地，李和錦知悉
    被告係為購買民生社區店面以經營咖啡店，原告與昇禾公司
    同以『南京三民金店面』之手法出售系爭房地。兩造於110年4
    月25日在昇禾公司進行買賣磋商階段時，原告竟以翌日即要
    飛回日本，時間緊迫為由，一再要求當日簽約，並要求被告
    放棄契約事前審閱期，此有買賣議價委託書與要約書第六條
    特約條款内容可據。被告因受到昇禾公司及原告上開誆騙内
    容而於同日簽定不動產買賣契約書，被告並於當日給付10萬
    元現金及簽發面額為450萬元商業本票(下稱系爭本票)充作
    第一期之簽約款。
  ⒊嗣被告即向經濟部申辦『公司名稱及所營事業登記預查核定書
    』，並向臺北市政府辦理『營業場所使用分區管制與建築管理
    規定查詢表』，查詢結果始發現系爭房地不能做為店面使用
    ，也不可能取得營業執照（被證3)，至此方知受騙。原告與
    昇禾公司李和錦經理二人明知系爭房地不能做為合法店面使
    用，不能申請取得咖啡店營業執照，且原告所稱之火鍋店（
    事後查知為紅緣鴛鴦麻辣火鋼店），及沐樺頂級肉品火鍋超
    市，二店均屬違規營業，但渠二人竟仍對外以『南京三民金
    店面』、『南京三民店面，可租8-10萬』等不實内容作為詐術
    之實施，致被告因此陷於錯誤而以高總價4600萬元買下系爭
    房地。依民法第224條規定，原告與昇禾公司及李和錦經理
    就前以店面名義為行銷手法之違法行為負同一責任。
  ⒊被告乃於110年5月26日以503號函主張撤銷因受詐欺所為簽定
    買賣契約之意思表示。並以系爭房地不得做為店面使用，交
    換價值顯然不具4600萬元之高價，依民法第349條以下所規
    定之買賣瑕疵擔保責任規定予以主張解除契約（被證4)。系
    爭買賣契約既經被告撤銷買賣意思表示，並依民法第359條
    前段規定解除，則系爭買賣契約已自始無效。被告並無違約
    行為，原告自不得行使買賣契約第10條第1項之催告權等語
    。並聲明：原告之訴及其假執行均駁回;如受不利判決，願
    供擔保請准予宣告免為假執行。
貳、反訴部分:　 
一、反訴原告主張略以:
  ⒈承上乙、壹、二，反訴被告與昇禾公司李和錦二人明知系爭
    房地不能做為店面使用，亦不可能申請取得咖啡店營業執照
    ，且經反訴原告事後查證反訴被告所稱之火鍋店及肉品火鍋
    超市，均屬違規營業之性質，竟仍以『南京三民金店面』、『
    南京三民店面，可租8-10萬』等不實内容作為詐術之實施，
    致反訴原告因此陷於錯誤簽定系爭買賣契約。反訴原告以50
    3號函為撤銷因受詐欺所為簽定系爭買賣契約之意思表示，
    並因系爭房地不得做為店面使用，其交換價值顯不可能有46
    00萬元之高價，依民法第359條前段規定主張解除契約。又
    依系爭買賣契約書第10條第3項約定，賣方(反訴被告)喪失
    收受價金之權利，並同意按買方『已支付價金』（即460萬元
    ）作為懲罰性違約金，本件反訴請求金額即為買方(即被告)
    已付價金（10萬元支票及450萬元本票）之返還及懲罰性違
    約金460萬元(系爭買賣契約第10條第3項)，共計為920萬元
    等語。並聲明：⑴反訴被告應返還反訴原告新台幣10萬元，
    及自反訴起訴狀繕本送達反訴被告之翌日起至清償日止，按
    年息百分之五加計之利息(請求權基礎:民法第184條第1項前
    段、第179條擇一求為勝訴判決);⑵反訴被告應將反訴原告所
    簽發之票據號碼為CH0000000、面額為新台幣450萬元之商業
    本票原本返還予反訴原告(請求權基礎:民法第184條第1項前
    段、第179條擇一求為勝訴判決);⑶反訴被告應給付反訴原告
    新台幣460萬元，及自反訴起訴狀繕本送達反訴被告之翌日
    起至清償日止，按年息百分之五加計之利息(請求權基礎:系
    爭買賣契約書第10條第3項);⑷反訴原告願供擔保，請准宣告
    假執行。
二、反訴被告辯解略以：
  ⒈反訴原告以反訴被告因民法第224條使用人對反訴原告施用詐
    術解除契約，並依照系爭房地買賣契約書第10條第3項約定
    ，喪失收受價金之權利，並同意按買方已支付價金（即460
    萬元）做為懲罰性違約金，故請求920萬元。惟反訴原告無
    非係以所提被證2之訴外人李和錦之LINE對話内容為主要論
    證，然該内容僅係提及現況「有收租」、「可租8-10萬」、
    「金店面」等語，為現有或曾有之房屋狀況說明與推銷方法
    ，並非「建物用途說明」。且系爭買賣契約第一頁建物標示
    明確記載為「住家用」，經被告法定代理人簽名用印，自難
    認反訴被告（或房仲）有施用詐術之行為。且被證2第2頁廣
    告宣傳單，房屋用途記載為「集合住宅」，使用分區更記載
    「住宅（民生特區）」。
  ⒉反訴被告未於契約中保證或有任何文字書寫記載系爭房地可
    作為「營業使用」，則可作為「營業使用」僅是反訴原告一
    廂情願的主觀想法，不斷提及上開LINE内容「金店面」，無
    法連結至「營業用」，反訴原告於簽約前甚至有充足時間與
    智識及能力透過如被證3查詢管道自行確認，且「產權相關
    注意事項」確實亦如此規範。倘系爭房地是否可作為營業使
    用，真如反訴原告所述如此重要，則自當更佳小心謹慎簽約
    ，豈會僅因反訴被告以當日欲飛回日本之理由，即願意配合
    反訴被告簽約？反訴原告係收受反訴被告催繳第一期款項45
    0萬時，方回函主張受詐欺，可證反訴原告乃事後反悔違約
    ，並無受詐欺一事等語。並聲明：反訴原告之訴及假執行之
    聲請均駁回;如受不利判決，願以現金或同額無記名可轉轉
    定期存單預供擔保請准宣告免為假執行。　 　 
參、兩造不爭執事項：
  ㈠兩造於110年4月25日就原告所有系爭房地，簽立系爭買賣契
    約，約定本件買賣標的總價款為4,600萬元，分為四期給付:
    簽約日110年4月25日給付460萬元、110年5月7日給付第二期
    款項460萬元、110年6月25日給付第三期款項1,840萬元、11
    0年7月9日給付第四期款項1,840萬元。系爭買賣契約並有如
    下資料為附件:不動產說明書、產權調查表、重要交易條件
    、應納稅費、規費及服務項目、不動產現況說明書、土地使
    用分區查詢(原證4，本院卷一第35-45頁)。
  ㈡兩造就系爭買賣契約並與訴外人即仲介方昇禾不動產仲介經
    紀有限公司共同委任訴外人僑馥建築經理股份有限公司辦理
    系爭買賣契約買賣價金履約保證暨處理仲介服務報酬等事宜
    ，並共同簽立不動產買賣價金履約保證申請書(被證1)。
  ㈢被告於110年4月25日簽訂系爭買賣契約同日支付現金10萬元
    ，並簽發並交由地政士陳宏毓保管以供擔保之面額450萬元
    之系爭本票，兩造並約定於110年4月29日前補齊差額簽約款
    450萬元(本院卷一第29頁)。被告除上開款項外，未再給付
    其他款項。
  ㈣原告於110年5月24日寄發内湖大湖郵局存證號碼000034號存
    證信函(原證5號)，催告被告於函到七日內給付系爭買賣契
    約之110年4月29日簽約款差額450萬元及同年5月7日之第二
    期價款460萬元，逾期未給付將解除契約。該函於110年5月2
    5日送達被告。
  ㈤被告於110年5月21日委由秉然法律事務所以110秉律字第503
    號函，內容略以:對原告表示撤銷因受詐欺而簽定系爭買賣
    契約之意思表示，並依瑕疵擔保責任規定主張解除系爭買賣
    契約，及請求返還已交付之10萬元及交由地政士陳宏毓代保
    管之系爭本票(被證4)。該函於110年5月22日送達原告李俊
    村。
  ㈥僑馥建經公司於110年7月6日以内湖江南郵局存證號碼000299
    號存證信函，向被告依約進行最終催告請雙方續行本約或協
    商處理方案，否則將暫停撥付專戶價款(原證6號)。
  ㈦原告於110年7月16日以臺北正義郵局存證號碼000165號存證
    信函向被告解除系爭買賣契約。該函於110年7月19日送達被
    告(原證7號、本院卷一第55頁)。
  ㈧系爭房地不符合如被證3所示營業場所土地使用分區之規定(
    被證3，本院卷一第97至98頁)。
肆、得心證之理由:
一、本訴部分:　
  ㈠被告於110年5月26日以503號函，依民法第92條規定行使撤銷
    權，撤銷系爭買賣契約之意思表示，是否生撤銷之效力?
　⒈按「因被詐欺或被脅迫而為意思表示者，表意人得撤銷其意
    思表示。但詐欺係由第三人所為者，以相對人明知其事實或
    可得而知者為限，始得撤銷之。被詐欺而為之意思表示，其
    撤銷不得以之對抗善意第三人。」民法第92條定有明文。民
    法第92條規定被詐欺而為意思表示者，表意人得撤銷其意思
    表示，旨在保護表意人之意思自由。其所欲保護之法益為「
    表意者意思表示形成過程之自由」（最高法院100年度台上
    字第858號判決意旨參照）。而民法上所謂詐欺，係欲相對
    人陷於錯誤，故意示以不實之事，令其因錯誤而為意思之表
    示（最高法院56年台上字第3380號判例、104年度台上字第9
    09號判決意旨參照）。包括積極欺罔行為及隱瞞事實之消極
    詐欺，但不包含單純緘默。又「法律行為經撤銷者，視為自
    始無效」。民法第114條第1項亦有明文。次按，仲介業務係
    指從事不動產買賣、互易、租賃之居間或代理業務，不動產
    經紀業管理條例第4條第5款定有明文。再者，以居間為營業
    者，關於訂約事項，有調查之義務，民法第567條第2項定有
    明文，且經營仲介業務者，…提供買受人或承租人關於不動
    產必要之資訊、告知買受人或承租人依仲介專業應查知之不
    動產之瑕疵，不動產經紀業管理條例第24條第3、4款亦有明
    文。
　⒉經查，本件原告前於108年11月10日與訴外人仲介方昇禾不動
    產仲介經紀有限公司(昇禾公司)簽訂不動產一般委託銷售契
    約書(下稱系爭委託銷售契約)委託仲介居間銷售系爭房地，
    有原告提出之系爭不動產委賣契約書在卷可證(本院卷二第2
    39-244頁)。而訴外人李和錦為昇禾公司經理，為承辦系爭
    房地委賣交易之承辦人等節，均為兩造所不爭執，堪信屬實
    。次查，兩造嗣於110年4月25日就系爭房地，由買方即被告
    法定代理人李蒂華、賣方即原告李俊村簽立系爭買賣契約及
    上開附件不動產說明書、產權調查表、重要交易條件、應納
    稅費、規費及服務項目、不動產現況說明書、土地使用分區
    查詢等在卷可稽，復為兩造所不爭執，亦堪憑採(見本院卷
    一第35-45頁)。
　⒊復查，本件被告主張其前欲購買座落民生社區之店面，以經
    營咖啡店之用，昇禾公司之經理李和錦向被告推介系爭房地
    時，稱該建物先前出租作為火鍋店之用，可以作為店面營業
    使用，並以『南京三民金店面』、『南京三民店面，可租8-10
    萬』等不實事項提供予被告，以為系爭房地之用途說明，致
    被告陷於錯誤，而以4600萬元之約定高額價金買收系爭房地
    等節，此亦可由被告所提其與李和錦間之line對話紀錄觀之
    :『4/11:南京三民金店面，有任何需要服務，歡迎來電…』、『
    4/11:有個南京三民店面，可租8-10萬…』、『4/14:周五有空
    來看嗎 面寬8米，巷子口有摩斯漢堡很熱鬧』、『4/14:屋主4
    800萬會考慮，但是同事說往下有空間…』、『4/17:今天明天
    有空來看店面嗎?…』、『4/24:三民路110巷4號:幫您精選以下
    物件…我到門口了』(見本院卷一第93、261-271頁)足憑外。
    再依證人李和錦111年8月5日到庭結證:「…(問:系爭房地，
    是你帶李蒂華看的第幾間？)答:…，只有這間丟line給她，
    她有興趣，有帶看。…。(問:你丟line給李蒂華後，大概多
    久？)答:我是110年4月11日傳line給李蒂華，帶看那天是約
    定110年4月24日。(問:帶看當天的結果，李蒂華有沒有表示
    對該屋有興趣？)答:李蒂華她說她有考慮，當天看完後回到
    我們公司，看我們公司製作的不動產說明書，她有出價4500
    萬元，並且支付10萬元的斡旋金，並當日簽立議價書。(問:
    當天帶看時，屋主是否有在場？)答:不在。因為該處是空屋
    。之前出租給人家做火鍋店。(問:你在帶看時，有跟李蒂華
    說該處之前有出租做火鍋店？)答:有，現場還有原來的火鍋
    店招牌。(問:李蒂華出價4500萬元並給付斡旋金後，你是如
    何與屋主議價？)答:我是負責銷售，屋主的議價不是我，是
    我公司另一位開發的同事王燕珍，因為議價由王燕珍簽的。
    （問:提示本院卷217、218頁協議書，本件議價書之承辦人
    為李和錦，非王燕珍？)答:這是買方的單子。買方是授權給
    我，我是交給王燕珍。(問:承上，你交予王燕珍與屋主議價
    之結果？)答:當天晚上，王燕珍有去找屋主，結果就是價格
    有差距，當晚有約隔天買賣雙方見面談。(問:提示LINE對話
    及系爭房地網路說明頁，卷頁93-95，此是否即為上開所述
    由你以LINE將系爭房屋之說明寄給李蒂華，為賣方即原告委
    託仲介銷售之標的建物說明?)答:是。(問:你的英文名字是B
    rianLee？)答:正確。…(問:原告就系爭不動產之委賣是否有
    與你公司簽約？)答:有。（問，請提示原證4第4頁最下方兩
    張照片，法院卷一頁38，這兩張照片是否就是系爭建物在本
    件買賣契約簽定之前的使用情形？)答:是。（問:提示被證2
    ，對話中「南京三民金店面」是否就是指本件買賣標的物？
    )答:是。（問:請提示被證7對話紀錄，法院卷第259-272頁
    ，是否為證人你跟被告李蒂華之對話內容？)答:是。…(問:
    你有沒有在110年4月14日左右有帶李蒂華看巷口有摩斯漢堡
    的店面？)答:就是系爭店面，110年4月11日當天只有介紹，
    沒有帶看，帶看是110年4月24日。（問:請提示被證9對話紀
    錄，法院卷一第287-299頁，是否為證人你跟被告李蒂華的
    配偶的對話內容？)答:是。…(問:本件買方夫妻有沒有在本
    件買賣契約簽定後，向你要過建物謄本或權狀？)答:有。(
    問:當時，買方夫妻有沒有告訴你要這個資料的用途為何？)
    答:她說要設立咖啡廳之用。（問:提示被證3分區管制查詢
    表，法院卷第97頁，在簽約之後，李蒂華他們去查的結果是
    不能當咖啡廳使用？)答:有，李蒂華的先生跟我說的。…」
    等語(見本院卷一第113-122頁)，及依證人即被告法定代理
    人李蒂華之配偶曾炳南之證述:「…(問:請說明李和錦曾經提
    供之店面資訊為何？)答:李和錦曾經提供過基隆、三重、健
    康路、三民路四個店面給我們參考，仲介有問我們需求，我
    們告訴他們是要找店面要經營咖啡廳用。(問:你是否有在11
    0年4月24日與太太李蒂華去看過系爭建物（松山區三民路11
    0巷4號）？)答:有，那天11點多跟我太太李蒂華去現場看房
    屋，仲介李先生有解釋以前是一個火鍋店面，還有一個收銀
    櫃台，不能用瓦斯，只能用電，還有帶我們去看地下室，我
    太太喜歡地下室，我太太寫書法、可以聚會用，同時談到我
    們咖啡廳要怎麼使用。…(問:110年4月24日當天看完該建物
    之後有沒有隨即與太太李蒂華一起去李和錦的仲介公司？)
    答:有。(問:當天並交付新台幣10萬元之斡旋金給21世紀仲
    介公司？)答:有，我當天就到樓下的便利超商提款現金交付
    10萬元給李和錦。…(問:你們實際簽約日期是否為110年4月2
    5日？)答:是。就是隔天。…(問:當天在議價過程中，除了談
    價金外，還有無討論系爭房屋的內容？)答:沒有。只有討論
    價金。…(問:請問李和錦在與你們夫妻接觸的過程中，你們
    夫妻有沒有告知李和錦是要購買店面並作為咖啡店的用途？
    )答:我們非常清楚跟李和錦講要經營咖啡店，我太太要作畫
    畫的地方，主要目的是經營咖啡店。而且李和錦有問我們購
    置房屋的用途，我們跟他說的很清楚，所以他才會找四個店
    面給我們。…（問:請求提示被證1及被證1-1，請問你們為何
    「買賣議價委託書與要約書」第六條記載該手寫特約之內容
    ？)答:因為李俊村住在日本，短時間要急著回日本，所以該
    部分是仲介用手寫的，要我們放棄審閱的權利。（問:請求
    提示被證1及被證1-1，為何在「不動產買賣契約書」第15條
    記載此等手寫其他約定事項之內容？)答:在4月24日，我們
    去看屋時，在地下室我們發現有漏水，所以在4月25日簽約
    時我們希望把這個問題給解決，手寫部分是仲介寫的。…（
    問:提示卷279頁，會計師於110年4月27日請你提供所有權狀
    、使用執照，已確認該址能否經營咖啡店，你如何取得相關
    權狀執照？)答:我先通知李和錦，李和錦以LINE傳給我的。
    （問:提示卷287頁，這是否就是你跟李和錦傳送資料的通聯
    紀錄？)答:對，而且後來也有再提供。…(問:上開提示之被
    證8、9，與會計師及李和錦聯絡的資料是由何人負責聯絡？
    )答:跟會計師成立公司部分，主要由我聯絡。跟李和錦部分
    就是我跟我太太李蒂華都有。跟李和錦對話的部分我跟我太
    太都有寫。(問:你何時系爭建物不能作為咖啡店使用？)答:
    會計師去申請市政府遭退件，會計師通知我的。…(問:你們
    為何沒有在簽約前查證是否能做咖啡店使用？)答:4月24日
    （禮拜六）看屋，仲介要求我們隔天（禮拜日）跟屋主見面
    討論簽約，屋主又急著回日本，時間急迫，所以我們根本沒
    有足夠時間去做事前查證，所以簽完約後我們就立刻做查證
    。(問:屋主要急著回日本，你是如何知道？)答:應該看屋時
    ，仲介李和錦就跟我們講了。…」等語(見本院卷一第144-15
    1頁)在案可參。準此，足見被告主張李和錦多次於系爭買賣
    契約訂立前以店面物件之不實資訊為系爭房地合法用途說明
    ，致被告陷於錯誤，而以4600萬元之約定高額價金買收系爭
    房地等節，亦堪信屬實。
　⒋再查，系爭房地依營業場所土地使用分區管制與建築管理之
    規定，不符合台北市飲料店業、菸酒雲售業、藝文服務業、
    會議及展覽服務業、餐館業等營業場所土地使用分區之規定
    乙節，亦有該土地使用分區管制查詢表在卷可證(本院卷一
    第97至98頁)，溢徵李和錦於系爭買賣契約訂立前以上開文
    字、照片說明系爭房地可為店面使用之資訊提供予被告，以
    作為系爭房地用途說明，顯屬不實資訊。況依首揭說明，李
    和錦斯時既為昇禾不動產仲介經紀公司之經理，為不動產仲
    介居間營業方之從業人員，其既以合法店面物件為名對被告
    銷售系爭房地，本應依法詳查系爭房地是否得作為合法店面
    使用，始得據以銷售，其竟反稱應由被告自行查詢系爭房地
    是否可供店面使用云云，顯屬於法有違，不足憑採。是李和
    錦就系爭房地是否可為合法店面使用，既未提供其調查結果
    予被告，竟猶對被告虛妄告稱系爭房地為合法店面云云，自
    屬積極欺罔行為，而系爭房地若只能作住宅使用，不能作店
    面使用時，其價格經評估為3,050萬9,200元，尚與其能作店
    面使用時之評估價格4,627萬8,000元，兩者價差甚鉅，並有
    被告提出之不動產估價報告書二份在卷可證(本院卷一第301
    -490頁)，是以本件被告確因李和錦之欺罔行為致與原告達
    成以4,600萬元買賣系爭房地之意思表示合致乙節，堪以採
    信。本件原告既與昇禾公司簽定系爭委託銷售契約，委任昇
    禾公司代為銷售系爭房地，則在委任之期間內有關於系爭房
    地銷售之相關事宜，昇禾公司當然為原告之代理人，至於昇
    禾公司職員李和錦等則為該公司之使用人。而按債務人之代
    理人或使用人，關於債之履行有故意或過失時，債務人應與
    自己之故意或過失負同一責任，民法第224條規定甚明，又
    該規定對於締約上過失亦應「類推適用」之，使締約當事人
    就其締約輔助人之故意或過失負同一責任。故本件原告自應
    就其代理人、使用人之上開故意欺罔行為負同一責任。至原
    告以系爭買賣契約並無約定系爭房地應屬合法營業使用之店
    面，且系爭契約附件不動產說明書中之產權調查表、土地使
    用分區查詢，均已載明系爭房屋之土地使用分區為住宅用地
    云云，惟查本件原告之代理人、使用人於系爭買賣契約訂立
    前之磋商階段，即對被告提供不實資訊之欺罔行為，已如上
    述，又系爭房地究否得合法作為店面供營業使用，依上開營
    業場所土地使用分區管制查詢表中記載，除會議及展覽服務
    業外，住宅用地尚需面臨12米道路為條件始得為相關營業辦
    理，並經審查為不符合，此有該查詢表在案可稽，則原告欲
    以系爭房屋之土地使用分區為住宅用地及契約訂立階段之無
    明文約定系爭房地須為合法店面，而脫免其責云云，自難憑
    採。
　⒌基此，本件原告既有上開故意、過失責任，被告已於110年5
    月21日委由秉然法律事務所以該503號函，對原告表示撤銷
    因受詐欺而簽定系爭買賣契約之意思表示，及請求返還已交
    付之10萬元及交由地政士陳宏毓代保管之系爭本票，該函並
    於110年5月22日送達原告李俊村等節，有該503號函及回證
    在卷可稽(本院卷一第31-34、221頁)。則系爭買賣契約即因
    被告行使撤銷權而視為自始無效。
  ㈡系爭買賣契約即視為自始無效，而違約金從契約亦因而溯及
    失效，則本件原告主張被告遲延給付買賣價金，並經僑馥建
    經進行最終催告，依系爭買賣契約約定解除契約，及依約請
    求違約金云云，應無理由。　　
二、反訴部分:　　　 　
  ㈠反訴原告依民法第179條、第184條第1項前段規定，請求反訴
    被告返還10萬元並將系爭商業本票原本返還予反訴原告，為
    無理由:
　⒈按主張不當得利請求權存在之當事人，對於不當得利請求權
    之成立，應負舉證責任，即應證明他方係無法律上之原因而
    受利益，致其受有損害。本件反訴原告依不當得利法律關係
    ，請求被告返還其於110年4月25日簽訂系爭契約同日支付之
    現金10萬元，及其簽發並交由訴外人即地政士陳宏毓之系爭
    本票云云，惟依系爭買賣契約之價金給付備忘錄所載:反訴
    原告確於簽約同日給付現金10萬元簽約款予價金解繳人陳宏
    繁，而款項則由解繳人負責存入「專戶」乙節，有該備忘錄
    在卷可稽(本院卷一第84頁)，再依兩造與昇禾公司於簽約同
    日另簽之系爭履約保證契約第4、5條約定:甲方(即被告，下
    同)依買賣契約應給付之各期價金，除經僑馥建經核准外應
    全數存匯入中國信託銀行受託信託財產專戶;簽約款完成簽
    約後儘速存匯入專戶。上開現金10萬元及系爭本票既經反訴
    原告交予解繳人收執，亦有簽收紀錄單在卷可憑(本院卷第8
    9-91頁)，依上說明，解繳人本應依約入帳，而本件反訴原
    告復未就反訴被告業已自履約專戶、解繳人處取得該現金10
    萬元及系爭本票之要件事實，舉證以實其說，自難僅憑空言
    泛稱上詞，逕認反訴被告已取得該等財產上利益，是反訴原
    告之上開主張即屬無據。
　⒉次按，民法所定侵權行為之賠償，旨在填補被害人所受損害
    ，自以被害人之私益因不法侵害致受有損害為要件。又「損
    害賠償，除法律另有規定或契約另有訂定外，應以填補債權
    人所受損害及所失利益為限。」民法第216條定有明文，所
    謂所受損害，即現存財產因損害事實之發生而被減少，屬於
    積極的損害。所謂所失利益，即新財產之取得，因損害事實
    之發生而受妨害，屬於消極的損害（最高法院48年台上字第
    1934號判例意旨參照）。再者，無論所受損害抑所失利益，
    被害人賠償損害之請求權，以受有實際上之損害為成立要件
    ，故衡量賠償之標準，首應調查被害人實際上之損害額，始
    能定其數額之多寡（最高法院97年台上字第1316號判決意旨
    參照）。倘其損害尚未發生，僅為將來可能發生之損害，即
    不得預先請求賠償。查系爭買賣契約固因反訴原告行使撤銷
    權而溯及失效，惟依兩造與昇禾公司既於同日就兩造經丙方
    (即昇禾公司)居間仲介成交買賣，為保障買賣價金暨處理仲
    介服務報酬之目的，三方已另簽不動產買賣價金履約保證申
    請書，並共同委任僑馥建經辦理買價金履約保證，並由僑馥
    建經將價金信託存放於信託專戶等事宜，有該申請書在案可
    參(見本院卷一第85-88頁)，準此，上開反訴原告交付之現
    金10萬元及系爭本票既為系爭買賣之簽約款，且依系爭履約
    保證契約約定交由僑馥建經依約存匯信託專戶、保管，反訴
    原告復未舉證證明反訴被告已取得上開現金10萬元及系爭本
    票之財產權、或反訴原告業已喪失該等財產權，自難謂反訴
    原告之財產權已實際受有損害，依上說明，應認本件損害尚
    未發生，反訴原告自不得預先請求賠償，是其此部分主張亦
    無理由。
　㈡反訴原告主張依系爭買賣契約第10條第3項約定，反訴被告應
    給付反訴原告460萬元及法定遲延利息，為無理由:
　　如前所述，系爭買賣契約即視為自始無效，而違約金從契約
    亦因之溯及失效，則本件反訴原告主張反訴被告依系爭買賣
    契約第10條第3項約定給付違約金及法定遲延利息云云，亦
    屬無據。
伍、綜上所述，原告主張依系爭買賣契約第5條第3項、第10條第
    1項，解除系爭買賣契約，被告應依系爭買賣契約第5條第3
    項、第10條第2項給付違約金共486萬5,180元及自民事聲請
    調解狀繕本送達翌日起至清償日止，按週年利率百分之五計
    算之利息，為無理由，應予駁回。另反訴原告主張依民法第
    184條第1項前段、第179條規定，請求反訴被告應返還反訴
    原告新台幣10萬元，及自反訴起訴狀繕本送達反訴被告之翌
    日起至清償日止，按年息百分之五加計之利息及反訴被告應
    將系爭本票原本返還予反訴原告;並主張依系爭買賣契約第1
    0條第3項請求反訴被告應給付反訴原告460萬元，及自反訴
    起訴狀繕本送達反訴被告之翌日起至清償日止，按年息百分
    之五加計之利息，均無理由，亦應駁回。
陸、本反訴之請求既經駁回，其假執行之聲請亦失所附麗，應併
    予駁回。
柒、本件事證已臻明確，兩造其餘之攻擊防禦方法及證據，經本
    院斟酌後，認為均不足以影響本判決之結果，爰不逐一詳予
    論駁，併此敘明。
捌、訴訟費用負擔之依據：民事訴訟法第78條。　　
　　
中　　華　　民　　國  　111　　年　　12　　月　　9　　日
                  民事第二庭       法　官  蒲心智
以上正本係照原本作成。
如對本判決上訴，須於判決送達後20日內向本院提出上訴狀。如
委任律師提起上訴者，應一併繳納上訴審裁判費。
中　　華　　民　　國　　111 　年　　12　　月　　9 　　日
                                   書記官  林芯瑜